【裁判字號】    97,消債更,179
【裁判日期】    971008
【裁判案由】    更生事件
【裁判全文】
臺灣屏東地方法院民事裁定           97年度消債更字第179號
聲  請  人
即債務人    甲○○
上列當事人因消費者債務清理事件聲請更生，本院裁定如下：
    主  文
更生之聲請駁回。
聲請費用由聲請人負擔。
    理  由
一、按債務人不能清償債務或有不能清償之虞者，得依本條例所
    定更生或清算程序，清理其債務，消費者債務清理條例第3
    條定有明文。又聲請更生或清算不合程式或不備其他要件者
    ，法院應以裁定駁回之，但其情形可以補正者，法院應定期
    間先命補正，復為同條例第8條所明定。
二、本件債務人聲請意旨略以：其有不能清償債務之情事，於民
    國97年間以書面向最大債權金融機構台灣土地銀行請求共同
    協商債務清償方案，惟協商不成立，且其無擔保或無優先權
    之債務總額未逾新臺幣（下同）1,200 萬元，復未經法院裁
    定開始清算程序或宣告破產，爰依法聲請更生云云。經查：
三、債務人自陳本件於前置協商程序中，債權銀行台灣土地銀行
    所提出之還款方案為180 期、期付25,000元，惟債務人方面
    因尚須供養母親、配偶及二子即邱郁靜（民國七十九年一月
    二十六日生）、邱葦樺（民國七十九年十二月二十五日生）
    等情，僅能給付每期18,000元，故協商不成立；有債務人提
    出之更生聲請狀、前置協商不成立通知書等在卷可稽。
四、然依債務人所提財政部臺灣省南區國稅局95年度綜合所得稅
    各類所得資料清單及本院依職權調取債務人96年度所得明細
    表可知，債務人任職之最近二年之薪資及其他所得總額各為
    95年之900,206 元及96年之772,050 元，平均最近二年之每
    月薪資及其他所得即為69,677元。又依債務人所提出之財產
    狀況說明書及本院調取債務人之財政部臺灣省南區國稅局財
    產歸屬資料清單所示，債務人除擁有2002年份國瑞汽車號碼
    9w-1926 之汽車財產外，債務人尚擁有坐落屏東縣潮州鎮○
    ○路331 號4 樓之11及屏東縣潮州鎮○○里○○路2 巷5 號
    之房屋與屏東縣潮州段350-8 號建地之財產；顯非經濟狀況
    不良者。
五、債務人雖主張，因協商金額過高，及債務人尚須供養母親、
    配偶及二子等，以至無法依期付25,000元之協商條件付款等
    語；然債務人尚有其他兄弟，有戶籍謄本附卷，自應分擔供
    養母親之責，且債務人二子即邱郁靜（民國七十九年一月二
    十六日生）、邱葦樺（民國七十九年十二月二十五日生）均
    將成年，將行自立，自可減輕債務人生活負擔；況再依民法
    第1114條及第1116條之1 規定，直系血親相互間；家長家屬
    相互間及夫妻相互間互負扶養之義務。又扶養之程度，應按
    受扶養權利者之需要，與負扶養義務者之經濟能力及身分定
    之，民法第1119條亦定有明文。因此債務人對其母之扶養費
    及家人等支出應分別參酌債務人之資力及二者實際需要而負
    擔，其母之扶養費支出亦應由其他兄弟共同負擔。則債務人
    顯非不能支應債權銀行所提之還款方案期付25,000元，是債
    務人尚非不能清償其債務。
六、綜上所述，如以債務人平均最近二年之每月薪資及其他所得
    69,677元收入為準，即使扣除其每月依協商條件應償還之25
    ,000 元 ，債務人仍有餘44,677元，衡諸一般日常生活經驗
    法則，應足供其支應日常生活、與參酌債務人之資力及實際
    需要而照養其母及家人等並償債所需，亦堪認其無不能清償
    或不能清償之虞之情事，其更生之聲請即不符消費者債務清
    理條例第3 條所定要件。是以債務人之更生聲請既不符合首
    揭法條所規定之要件，且上開欠缺復無從補正，自應駁回其
    聲請，爰依前述規定裁定如主文。
中    華    民    國    97    年    10    月    8     日
                          民事庭法官  李麗芳
正本係照原本作成。
如不服本裁定應於送達後十日內向本院提出抗告狀，並繳納抗告
費新臺幣一千元。
中    華    民    國    97    年    10    月    8     日
                              書記官  滕一珍


司法院資訊處製作；財團法人民間司法改革基金會備份。
